臺灣彰化地方法院民事裁定　　　　　　　　  　　　　　　　　　　　 110年度監宣字第42號
聲  請  人  陳麗珠  
相  對  人  陳錦洲  
關  係  人  周陳錫觀
            陳錦森  
上列聲請人聲請監護宣告事件，本院裁定如下：
    主  文
宣告陳錦洲(男、民國00年0月00日生、身分證統一編號：Z00000
0000號)為受監護宣告之人。
選定陳麗珠(女、民國00年0月00日生、身分證統一編號：Z00000
0000號)為受監護宣告之人之監護人。
指定周陳錫觀(女、民國00年0月00日生、身分證統一編號：Z000
000000號)為會同開具財產清冊之人。
程序費用由受監護宣告之人負擔。
    理  由
一、聲請意旨略以：聲請人陳麗珠為相對人陳錦洲之胞妹，相對
    人自民國108年4月初某日，因腦溢血中風，致其不能為意思
    表示或受意思表示，而現因有處理相對人財產之必要，聲請
    人爰此聲請對相對人為監護之宣告，並請求選定聲請人為監
    護人，同時指定關係人即相對人之胞姊周陳錫觀為會同開具
    財產清冊之人等語。
二、按對於因精神障礙或其他心智缺陷，致不能為意思表示或受
    意思表示，或不能辨識其意思表示之效果者，法院得因本人
    、配偶、4親等內之親屬、最近1年有同居事實之其他親屬、
    檢察官、主管機關或社會福利機構之聲請，為監護之宣告，
    民法第14條第1項定有明文。次按受監護宣告之人應置監護
    人，法院應依職權就配偶、4親等內之親屬、最近1年有同居
    事實之其他親屬、主管機關、社會福利機構或其他適當之人
    選定1人或數人為監護人，並同時指定會同開具財產清冊之
    人。法院為前項選定及指定前，得命主管機關或社會福利機
    構進行訪視，提出調查報告及建議。監護之聲請人或利害關
    係人亦得提出相關資料或證據，供法院斟酌。法院選定監護
    人時，應依受監護宣告之人之最佳利益，優先考量受監護宣
    告之人之意見，審酌一切情狀，並注意下列事項：1.受監護
    宣告之人之身心狀態與生活及財產狀況。2.受監護宣告之人
    與其配偶、子女或其他共同生活之人間之情感狀況。3.監護
    人之職業、經歷、意見及其與受監護宣告之人之利害關係。
    4.法人為監護人時，其事業之種類與內容，法人及其代表人
    與受監護宣告之人之利害關係。民法第1110條、第1111條、
    第1111條之1分別定有明文。再按監護宣告之裁定，於裁定
    送達或當庭告知法院選定之監護人時發生效力；監護宣告裁
    定經廢棄確定前，監護人所為之行為，不失其效力，此為家
    事事件法第169條第1項、第170條第1項所明定。
三、查上開聲請人主張之事實，業據其提出戶籍騰本(現戶部分)
    2份、相對人之中華民國身心障礙證明1份為證。又經本院在
    鑑定人即衛生福利部彰化醫院(下稱彰化醫院)李景嶽醫師前
    訊問相對人，相對人對於本院提問其之出生年月日、身分證
    字號、戶籍地等年籍資料，以及鑑定地點，均可正常回應，
    亦能辨識出聲請人，惟對於簡單數學計算似有困難(15加3，
    相對人答：20)，有本院訊問筆錄1份在卷可稽。另鑑定人對
    相對人為鑑定，結果顯示：「醫學上的診斷：診斷名：腦中
    風，導致失智症。障礙程度：重度。」、「日常生活狀況：
    個案自108年（55歲）4月初發生腦中風，造成肢體功能及認
    知功能嚴重受損，雖經住院手術治療、及後續住院復健治療
    1年餘，成效相當有限。個案已經無法再自行站或坐起，且
    個案之認知功能障礙及日常功能退化亦持續呈現。目前個案
    意識雖尚清醒，但其個人基本生理需求如進食（需人餵食）
    、穿衣、洗澡、如廁等均無法自哩，全需他人協助，故目前
    已被安置於護理之家接受全日照護逾4個月」、「精神狀態
    ：1.意識/溝通性：清醒/言語緩慢、語音較含糊、且反應慢
    ，故溝通性顯差。2.記憶力：近期記憶力明顯受損、長期及
    中期記憶力尚可部分保存。3.定向力：對人物及地點之辨識
    尚可、對時間之辨識則不佳。4.計算能力：連簡單加減算數
    都無法正確執行(如：5+8=?不會；10-7？亦不會)。理解·判
    斷力：差(例如：個案稱自己尚能去工作；也覺得自己尚能
    騎腳踏車外出)。6.現在性格特徵：退化、遲緩。7.其他(氣
    氛·感情狀態·幻覺·妄想·異常行動等)：表情有時愁苦、有
    時顯稚氣。8.智能檢查·心理學檢查：難以配合施測。(已領
    有重度等級之身心障礙證明)」、「有關判斷能力判定之意
    見：不能管理處分自己財產」、「回復可能性：低」、「鑑
    定判定：1.基於受鑑定人有腦中風，導致失智症，其程度重
    大，不能管理處分自己財產，回復可能性低。2.腦中風，導
    致失智症之程度，可為監護宣告，不能為意思表示或受意思
    表示、不能辨識其意思表示之效果」等語，有彰化醫院110
    年5月4日彰醫精字第1100500167號函所附成年監護(輔助)鑑
    定書1份在卷可佐。綜合上情，足認相對人確因腦中風，導
    致失智症，已達不能為意思表示或受意思表示，亦不能辨識
    其意思表示效果之程度。從而，聲請人聲請對相對人為監護
    之宣告，為有理由，應予准許，爰此宣告相對人為受監護宣
    告之人。
四、聲請人聲請對相對人為監護之宣告，為有理由，已如前述，
    揆諸前揭規定，自應為相對人選定監護人及指定會同開具財
    產清冊之人。依聲請人所提出之戶籍謄本（現戶部分）、親
    屬系統表、同意書、陳報狀所載，相對人未婚，無子女，父
    母均已歿，最近親屬僅有聲請人、關係人周陳錫觀，以及胞
    弟即關係人陳錦森；而聲請人同意擔任相對人之監護人，並
    以關係人周陳錫觀為會同開具財產清冊之人，關係人周陳錫
    觀亦同意由聲請人擔任相對人之監護人，並自任會同開具財
    產清冊之人。本院審酌聲請人為相對人之胞妹，關係人周陳
    錫觀為相對人胞姐，2人與相對人關係均密切，再參以上開
    鑑定書中「現在病症」欄所載：相對人於108年4月初某日因
    腦溢血性中風後，輾轉於多家醫院進行治療，至109年12月
    初始結束住院治療期程，後由聲請人安排相對人至護理之家
    接受全日照顧等語，可知聲請人現為相對人之主要照顧者，
    故認由聲請人擔任監護人，並以關係人周陳錫觀為會同開具
    財產清冊之人，應符合受監護宣告之人即相對人之最佳利益
    ，爰裁定如主文第2、3項所示。
五、末按民法第1113條準用同法第1099條、第1099條之1規定，
    於監護開始時，監護人即聲請人對於受監護宣告之人之財產
    ，應會同關係人周陳錫觀於2個月內開具財產清冊，並陳報
    法院，於開具完成並陳報法院前，監護人對於受監護宣告之
    人之財產，僅得為管理上必要之行為，併此指明。
六、依家事事件法第164條第2項，裁定如主文。
中　　華　　民　　國　　110 　年　　7 　　月　　12　　日
　　　　　　　　　家事法庭　　法　官　梁晉嘉
以上正本係照原本作成。
如對本裁定抗告，須於裁定送達後10日內向本院提出抗告狀，並
繳納抗告費用新臺幣1,000元。
中　　華　　民　　國　　110 　年　　7 　　月　　12　　日
                              書記官  許喻涵